臺灣高等法院臺南分院刑事裁定　　　　 96年度交抗字第145號
抗　告　人
即受處分人　甲○○
上列抗告人因違反道路交通管理處罰條例案件，不服臺灣嘉義地
方法院中華民國96年8月24日所為裁定（96年度交聲字第163號）
，提起抗告，本院裁定如下：
    主  文
原裁定撤銷，發回臺灣嘉義地方法院更為裁定。
    理  由
一、本件抗告意旨略以：
  (一)抗告人即受處分人甲○○於民國（下同）96年5月24日下午1
    6時29分駕駛車號6036-JB號自用小貨車行經國道1號南下160
    公里處，遭內政部國道公路警察局第三警察隊泰安分隊警員
    ，依道路交通管理處罰條例第33條第01項第11款舉發，所謂
    違規事實：「裝置貨物未依規定（嚴密）覆蓋」。
  (二)證人李俊雄於原法院調查時所述：「看到異議人（即抗告人
    ）開小貨車裝載很多組的沙發、家具，所載貨物高度有超過
    貨車左右欄杆的高度，並認為異議人當時所載的沙發有掉落
    之虞‧‧等」該陳述顯然與舉發事實嚴重不符，根據該員警
    當時所舉發之違規事實為裝置貨物未依規定（嚴密）覆蓋，
    而非未綑綁或超高之違規事實。
  (三)5月24日車號6036-JB行經路段為上午7時57分由嘉義出發，
    北上途經斗南收費站、員林收費站、后里收費站、造橋收費
    站、楊梅收費站、泰山收費站，終點為台北縣五股工業區○
    ○路101號卡利亞傢飾店，交貨3人座沙發1張，並載回瑕疪
    退貨3人座沙發1張，南下回程途經泰山收費站、楊梅收費站
    、造橋收費站，於南下160公里處遭國道第3警察隊泰安分隊
    員警攔截，南下路段以五股交流道為起點計算（即33公里處
    ）至舉發地點160公里處，路程距離127公里，若如該證人李
    俊雄所述：「裝載很多組沙發、家具，貨物超過貨車左右欄
    杆高度，並且未將載運物品綑紮牢固」則行經127公里之遙
    ，貨物早已掉落，又該車途經泰山、楊梅、造橋3個收費站
    於前，亦不可能僥倖免於受罰。
  (四)抗告人能體會員警執法的辛勞，但不能以過去其他車輛載運
    家具掉落主線車道造成死傷之事故經驗，欲求交差而造成百
    姓之無謂負擔。況證人李俊雄亦不否認當時攔載時是有綑綁
    ，只是他個人認定除了綑綁外，還要加帆布袋覆蓋。抗告人
    雖不服，亦迫於無奈，聽從該員警指示，於后里站覆蓋帆布
    ，並且為避免帆布飛落，覆於帆布上再加以綑綁，此自不能
    認定抗告人於覆蓋帆布之前，未將貨物綑綁牢固。又相對人
    於攔截開立罰單後，亦有拍照存證，抗告人請求出示照片以
    茲辨明。
  (五)合上，抗告人載運之貨物已確實綑綁牢固並途經127公里之
    遙，與原裁定依「道路交通管理處罰條例第33條第1項第11
    款規定，裁處受處分人罰鍰新臺幣4000元，並依同條例第63
    條第1項規定記違規點數1點」不符。對此提出抗告，請求撤
    銷裁決云云。
二、原法院裁定意旨略以：
  (一)按貨車行駛高速公路及快速公路，裝載之貨物，應嚴密覆蓋
    、綑紮牢固；汽車行駛於高速公路、快速公路或設站管制之
    道路，裝置貨物未依規定覆蓋、綑紮，處汽車駕駛人新臺幣
    3000元以上6000元以下罰鍰，高速公路及快速公路交通管制
    規則第21條第1項第1款、道路交通管理處罰條例第33條第1
    項第11款分別定有明文。高速公路及快速公路交通管制規則
    第21條第1項第1款規定之立法意旨，貨物「應嚴密覆蓋、綑
    紮牢固」，係為達成貨物「防止墜落及飛散」，以維行車安
    全目的之手段而非目的，故「嚴密覆蓋」及「綑紮牢固」兩
    詞係「並」抑「或」，應視個案實際情形認定，不宜從嚴解
    釋為貨物裝載均應嚴密覆蓋「並」綑紮牢固，惟無論如何裝
    載，均須以能達到防止「墜落」及「飛散」為目的。
  (二)本件依證人李俊雄於法院調查時之證述，及受處分人（即抗
    告人）甲○○亦不否認曾遭警員攔停並重新綑綁並覆蓋帆布
    袋等情，可知受處分人所載貨物已超越欄杆，警員方才攔車
    要求重新綑綁等情當屬真實無誤，受處分人辯稱違規當時，
    僅載送1座3人座沙發云云，尚難採信。是以，本件尚難認受
    處分人於違規時，已將載運物品綑紮牢固，而達到防止貨物
    墜落之目的，故認受處分人載運之貨物，不符合高速公路及
    快速公路交通管制規則第21條第1項第1款應綑紮牢固之規定
    。又依證人李俊雄之證述，其開立本件舉發違規通知單之主
    要因素，係受處分人就載運物品未綑紮牢固，故本件僅須綑
    紮牢固，即可達到防止貨物墜落，以維行車安全之目的，不
    宜從嚴解釋受處分人所駕駛上開自用大貨車裝載家具，均應
    綑紮牢固並應嚴密覆蓋。
  (三)依上，本件受處分人載運之貨物雖未綑紮牢固，惟尚難認須
    嚴密覆蓋，故原處分機關以受處分人駕駛汽車行駛高速公路
    裝置貨物未依規定覆蓋，依道路交通管理處罰條例第33條第
    1項第11款所為之處罰，尚有未洽，本件異議有理由，自應
    將原處分撤銷，以受處分人不遵守高速公路及快速公路交通
    管制規則第21條第1項第1款「貨車行駛高速公路及快速公路
    ，裝載之貨物，應綑紮牢固」為由，改依道路交通管理處罰
    條例第33條第1項第11款規定，裁處受處分人罰鍰新臺幣4千
    元，並依同條例第63條第1項第1款規定記違規點數1點。
三、經查：
  (一)抗告人即受處分人甲○○於96年5月24日駕駛車號6036-JB號
    自用小貨車行駛於國道1號，而於同日16時29分許為警在國
    道1號南下160公里處攔停，並以抗告人「載運貨物未依規定
    嚴密覆蓋」，而依道路交通管理處罰條例第33條第1項第11
    款舉發等情，此有內政部警政署國道公路警察局公警局交字
    第Z3A000997號舉發違反道路交通管理事件通知單1份在卷可
    稽（見嘉義區監理所卷第1頁），並經證人即舉發警員李俊
    雄於原法院調查時到庭證述明確（見原審卷第15至18頁），
    應可認定。
  (二)又證人李俊雄於原法院調查時證稱：「當時我們看到異議人
    （即抗告人）開小貨車，裝載家具，他是有綑綁沒有錯，但
    是不是單一個體，有很多組的沙發、家具，不是只有裝載個
    體‧‧」「當時的裝載的物品，有部分是超過欄杆以上。」
    「如果（即指抗告人當時載送物品）只有一座，根本不可能
    超過欄杆高度，我們根本不會攔車，也不會開單」（見原審
    卷第16、18頁），依上，抗告人所載運之貨物應不僅一座沙
    發，而係多組沙發及其他傢俱，且貨物之高度有超過車輛兩
    側之欄杆，亦可認定。
  (三)惟證人李俊雄於原法院調查時另證稱：「當時從北部往南，
    是長途車輛，高速公路速度快，繩索怎麼綑綁，還是會有鬆
    的時候，有跳動路面、加、減速、貨物超過欄杆一定會掉下
    。我們的經驗也是有載運家具掉落主線車道造成死傷，我們
    是為了防範事故發生。如果貨物超過欄杆，我們就會要求把
    帆布蓋起來。當時繩索是橫向從上面跨越綑綁，就如同異議
    人提出照片所示。」（見原審卷第17頁），可知證人即舉發
    之警員李俊雄於舉發當時，對於抗告人載運之貨物捆紮是否
    牢固，似未明確認定，而係以其個人工作經驗推認當時因貨
    物超過欄杆，故應以帆布加以覆蓋貨物，始能防範事故之發
    生。從而，抗告人是否有裝置貨物捆紮未牢固之情事，舉發
    之警員既未明確認定，則原裁定依前揭舉發單及舉發警員李
    俊雄之證詞，逕認抗告人有此違規情事，即有未洽。
  (四)綜上，本件抗告人就裝置貨物捆紮是否未牢固等情，既仍有
    詳為究明之必要，縱依原裁定對於「嚴密覆蓋」及「綑紮牢
    固」於本件中「僅須綑紮牢固」所為之解釋，原裁定仍有可
    議，抗告人執此指摘原裁定不當，非無理由；應由本院將原
    裁定撤銷，由原法院再為詳實查明而為適當之處分。
四、據上論結，應依道路交通案件處理辦法第26條，刑事訴訟法
    第413條前段，裁定如主文。
中　　華　　民　　國　　96　　年　　10　　月　　4 　　日
                  刑事第三庭    審判長法  官  陳義仲
                                      法  官  宋明蒼
                                      法  官  蔡勝雄
以上正本證明與原本無異。
不得再抗告。
　　　　　　　　　　　　　　　　　　　書記官  汪姿秀
中　　華　　民　　國　　96　　年　　10　　月　　5 　　日
